臺灣橋頭地方法院民事裁定
                                      110年度訴字第501號
上  訴  人
即  原  告  劉榮峰
上  訴  人
即  被  告  蔡進興
            蔡明和
上列當事人間請求塗銷抵押權設定登記事件，兩造對於中華民國
111年1月28日本院110年度訴第501號第一審判決，各自提起上訴
，本院裁定如下：
    主  文
一、上訴人劉榮峰應於收受本裁定正本後五日內，繳納第二審裁
    判費新臺幣74,562元，如未依限補正，即裁定駁回上訴。
二、上訴人蔡進興、蔡明和應於收受本裁定正本後五日內，繳納
    第二審裁判費新臺幣53,475元，如未依限補正，即裁定駁回
    上訴。
三、上訴人劉榮峰應於收受本裁定正本後十日內，具狀補正上訴
    理由。
    理  由
一、按向第二審法院上訴，依第77條之13規定，加徵裁判費十分
    之五；又核定訴訟標的之價額以起訴時之交易價額為準；無
    交易價額者，以原告就訴訟標的所有之利益為準；以一訴主
    張數項標的者，其價額合併計算之，但所主張之數項標的互
    相競合或應為選擇者，其訴訟標的價額，應依其中價額最高
    者定之；因債權之擔保涉訟，以所擔保之債權額為準；如供
    擔保之物其價額少於債權額時，以該物之價額為準。民事訴
    訟法第77條之16、第77條之1第2項、第77條之2第1項、第77
    條之6分別定有明文。又上訴不合程式或有其他不合法情形
    而可以補正者，原第一審法院應定期間命其補正，如不於期
    間內補正，應以裁定駁回之（上訴理由除外），同法第442
    條第2項亦有明文。次按代位權僅為債權人對於債務人與第
    三債務人間之權利義務關係，非構成訴訟標的之事項，是計
    算其訴訟標的價額，應就債務人與第三債務人間之權利義務
    關係定之（最高法院101年度台抗字第56號裁定意旨參照）
    。
二、上訴人即原告劉榮峰部分：
    上訴人劉榮峰提起上訴到院，聲明：㈠原判決不利於上訴人
    之部分廢棄；㈡確認被上訴人蔡進興、蔡明和間就如附表所
    示土地（下稱系爭土地）之新臺幣（下同）250萬元抵押債
    權不存在；㈢被上訴人蔡進興應將如附表所示之抵押權登記
    （下稱系爭抵押權）予以塗銷。就上訴聲明第二項部分，因
    第一審判決上訴人係部分勝訴，故上訴人之上訴範圍僅及於
    其敗訴部分（即訴請確認系爭抵押權所擔保之債權在250萬
    元不存在部分），此部分訴訟標的價額為250萬元；就上訴
    聲明第三項部分，係聲明塗銷系爭抵押權登記，屬因債權之
    擔保涉訟，依民事訴訟法第77條之6規定，應以所擔保之債
    權額與所供擔保之物其價額較低者，為訴訟標的價額。系爭
    抵押權設定之擔保債權額為600萬元，而擔保物即系爭土地
    之價額為491萬9,940元（即本院109年度司執字第26231號強
    制執行事件就該供擔保物之鑑定價格），兩者相較，應以較
    低之系爭土地價額491萬9,940元為此項訴訟標的價額。因其
    上訴聲明第二、三項之訴訟標的經濟目的同一，存在競合關
    係，依民事訴訟法第77條之2，應擇其中價額較高者即491萬
    9,940元定之，則上訴聲明之訴訟標的價額應為491萬9,940
    元，故本件上訴利益核定為491萬9,940元，應徵第二審裁判
    費74,562元。茲依民事訴訟法第442條第2項規定，限上訴人
    於收受本裁定正本後5日內，如數向本院繳納，逾期不繳，
    即駁回上訴，上訴人並應於如主文第三項所定期限補正上訴
    理由。
三、上訴人即被告蔡進興、蔡明和部分：
    上訴人蔡進興、蔡明和提起上訴到院，聲明：㈠原判決不利
    於上訴人之部分廢棄；㈡上開廢棄部分，被上訴人劉榮峰在
    第一審之訴駁回。因第一審判決上訴人係部分勝訴，故上訴
    人之上訴範圍僅及於其敗訴部分（即訴請確認系爭抵押權所
    擔保之債權在350萬元不存在部分），上訴聲明求為廢棄對
    其不利之部分即350萬元（計算式：600萬元－250萬元＝350萬
    元），是訴訟標的價額應為350萬元，上訴利益即350萬元，
    應徵第二審裁判費53,475元。茲依民事訴訟法第442條第2項
    規定，限上訴人於收受本裁定正本後5日內，如數向本院繳
    納，逾期不繳，即駁回上訴。
四、爰裁定如主文。
中　　華　　民　　國　　111 　年　　3 　　月　　11　　日
                  民事第三庭    法　官　楊捷羽
以上正本係照原本作成。
命補繳裁判費部分不得抗告；如對核定訴訟標的價額部分提起抗
告，應於裁定送達10日內向本院提出抗告狀，並繳納抗告費新臺
幣1,000元。
中　　華　　民　　國　　111 　年　　3 　　月　　11　　日
                                書記官　黃盈菁
附表：
抵押權標的 面積（平方公尺） 權利人 設定權利範圍 擔保債權種類及範圍 擔保債權確定日期（民國） 清償日期 擔保債權總金額（新臺幣） 債務人兼設定義務人 登記日期          收件字號 高雄市○○區○○段0000地號土地 2385.4 蔡進興 240分之110 擔保債務人對抵押權人現在（包括過去所負現在尚未清償）及將來在本抵押權設定契約書所定最高限額內所負之債務，包括借款、保證、票據。 138年3月14日 依照各個債務契約約定 600萬元 蔡明和 108年3月18日          鳳專字第005840號